【裁判字號】    98,交聲,1034
【裁判日期】    980911
【裁判案由】    違反道路交通管理處罰條例聲明異議
【裁判全文】
臺灣士林地方法院交通事件裁定        98年度交聲字第1034號
原處分機關  臺北市交通事件裁決所
受處分人    甲○○
即異議人
上列受處分人因違反道路交通管理處罰條例案件，對於臺北市交
通事件裁決所民國98年8 月19日所為之裁決（原處分案號：北市
裁罰字第裁22-BD0000000號），聲明異議，本院裁定如下：
        主  文
異議駁回。
        理  由
一、原處分意旨略以：受處分人即異議人甲○○駕駛車牌號碼20
    55-VJ 號車，於民國98年5 月28日22時40分許，行駛高雄市
    ○○路與瑞隆路口，經警舉發「闖紅燈（含紅燈左轉、迴轉
    ）」之違規，爰依道路交通管理處罰條例第53條第1 項規定
    處罰鍰新臺幣（下同）2 千7 百元，並依同條例第63條第1
    項第3 款規定記違規點數3 點。
二、異議意旨略以：異議人固於上開時間、地點，駕駛車牌號碼
    2055-VJ 號車紅燈迴轉，但其是外地遊客，該路口是四叉路
    ，有3 個號誌很複雜，且指示不清楚，當時其在保泰路南往
    北與瑞隆路口停等紅燈，未跨越停止線，停等約2 、30秒，
    因瑞隆路專用燈號之大部分面向其車之方向，而保泰路專用
    號誌被往來之車子給擋住，因夜色昏暗，致其誤看瑞隆路的
    專用的燈號，以為是綠燈而迴轉，其是被路口的號誌設置所
    誤導云云，爰依法聲明異議。
三、道路交通安全規則第90條規定，駕駛人駕駛汽車，應遵守道
    路交通標誌、標線、號誌之指示，並服從交通指揮人員之指
    揮。又道路交通管理處罰條例第53條第1 項規定，汽車駕駛
    人，行經有燈光號誌管制之交岔路口闖紅燈者，處1 千8 百
    元以上5 千4 百元以下罰鍰。同條例第63條第1項第3款規定
    ，汽車駕駛人有第53條情形者，除依原條款處罰鍰外，並記
    違規點數3 點。
四、經查：
１、異議人不爭執於98年5 月28日22時40分許，駕駛車牌號碼20
    55-VJ 號車，於高雄市○○路與瑞隆路口紅燈迴轉，並有舉
    發違規採證照片2 張在卷可稽（本院卷第7 頁背面），異議
    人於號誌紅燈時迴轉，堪可認定。
２、異議人於前開違規時間，係於高雄市○○路南往北最內側車
    道與瑞隆路口處迴轉，有上開舉發照片可按，依異議人供稱
    當時其在該處停止線前停等紅燈約2 、30秒等語（本院卷第
    19頁、第20頁），則依異議人停等紅燈之保泰路內側車道（
    南往北）與瑞隆路口處，其正前方有2 個號誌燈，車道左側
    有1 個號誌燈、左側上方亦有1 個號誌燈，有舉發照片及高
    雄市政府警察局交通警察大隊員警韓景祥拍攝之夜間採證照
    片附卷可按（本院卷第7 頁背面、第23頁至第26頁），依採
    證照片所示，於夜間時，保泰路南往北紅色號誌燈異常明顯
    ，異議人停等紅燈時縱未見其車道左側及上方之號誌燈號，
    亦有前方2 個號誌燈可資依循，並非失所依據。再者，異議
    人稱保泰路專用號誌燈（指本院卷第6 頁圖一異議人註記「
    保泰路專用？」之該號誌燈，亦即本院卷第23頁上方照片，
    右側第2 個號誌燈）遭往來車輛擋住致無法看見燈號云云，
    惟查異議人既稱當時其在該處停止線前停等紅燈約2 、30秒
    ，誠如前述，然車流來去，異議人所指保泰路專用號誌燈，
    當不致一直遭車子擋住，而無法目睹，況保泰路該處路口除
    異議人所指之該號誌燈之外，其右側尚有一盞矗立之號誌燈
    不致被車流擋住，可資遵循行車，有照片可證（本院卷第23
    頁上方照片右側第一個號誌燈），異議人指保泰路專用號誌
    燈被遮擋云云，並不可採。又異議人指稱誤看瑞隆路之號誌
    燈（指本院卷第6 頁圖一最左側之號誌燈）致迴轉云云，惟
    異議人所指誤看之該號誌燈偏在上開路口一側，有照片可考
    （本院卷第6 頁圖一照片，異議人註記「瑞隆路專用？」，
    即本院卷第23頁上方照片第3 個號誌燈），異議人於該處停
    等紅燈2 、30秒間，忽視其前方保泰路之2 個明顯號誌燈之
    指示，而去觀看依循側邊之燈號行車，顯屬違常，難以置信
    。況異議人亦稱其在停等紅燈之2 、30秒期間，保泰路之號
    誌燈係紅燈，瑞隆路之號誌燈係綠燈，保泰路與瑞隆路不可
    能同時綠燈等語（本院卷第21頁），是異議人既能清楚分辨
    保泰路與瑞隆路在其停車等待期間之號誌燈紅綠情形，異議
    人當無可能誤將瑞隆路之號誌燈，當作保泰路之燈號，異議
    人所辯，並不可取。
３、按行車管制號誌之圓形紅燈燈號顯示之意義為「車輛面對圓
    形紅燈表示禁止通行，不得超越停止線或進入路口」，道路
    交通標誌標線號誌設置規則第206 條第5 項第1 款定有明文
    。又按交通部82年4 月22日交路字第009811號函，就圓形紅
    燈時超越停止線或闖紅燈行為之認定設定標準，以為執法單
    位參考，其重要內容摘列如下：一、車輛面對圓形紅燈時仍
    逕予穿越路口至銜接路段，含左轉、直行、「迴轉」及右轉
    （依箭頭綠燈允許行駛者除外），即視為闖紅燈之行為（按
    95年7 月1 日修正施行之道路交通管理處罰條例第53條第2
    項增訂：「前項紅燈右轉行為者，處新臺幣6 百元以上1 千
    8 百元以下罰鍰」，此項增定業將紅燈右轉行為排除在闖紅
    燈之定義之外，併此說明）。異議人駕車行經有燈光號誌管
    制之交岔路口於紅燈時迴轉，揆諸上開說明，係屬闖紅燈之
    違規行為。
４、綜上，異議人駕車行經有燈光號誌管制之交岔路口闖紅燈，
    堪以認定。
五、異議人交通違規行為屬實，業如前述，則原處分機關依道路
    交通管理處罰條例第53條第1 項裁處罰鍰2千7百元，並依同
    條例第63 條第1項第3款記違規點數3點，即無違誤，異議人
    異議為無理由，應予駁回。
六、據上論斷，應依道路交通案件處理辦法第19條，裁定如主文
    。
中    華    民    國    98    年    9     月    11    日
                    交通法庭法  官  杜惠錦
以上正本證明與原本無異。
如不服本裁定，應於送達後5日內，向本院提出抗告狀。
                            書記官  蘇彥宇
中    華    民    國    98    年    9     月    11    日


司法院資訊處製作；財團法人民間司法改革基金會備份。
